臺灣宜蘭地方法院刑事判決　　　　　　　　　　　　　九十年度交易字第一六七號
　　公　訴　人　臺灣宜蘭地方法院檢察署檢察官
　　被　　　告　丙○○
右列被告因過失傷害等案件，經檢察官提起公訴（九十年度偵字第二九三六號），本
院判決如左：
    主  文
丙○○服用酒類，不能安全駕駛動力交通工具而駕駛，處拘役參拾日，如易科罰金，
以參佰元折算壹日；又因過失傷害人，處有期徒刑貳月，如易科罰金，以參佰元折算
壹日。。
    事  實
一、丙○○於民國九十年九月十八日上午十時許，在宜蘭縣壯圍鄉某飲食店內飲酒後
    ，酒後呼氣酒精濃度逾每公升零點六四毫克，已達不能安全駕駛動力交通工具之
    程度，竟仍騎乘車號ＧＹＥ─０九三號重型機車，沿宜蘭縣壯圍鄉○○○○道路
    由宜蘭往大福方向行駛。丙○○於同日上午十一時五十分時許，行經宜蘭縣壯圍
    鄉一九一線與一九二線交岔路口時，本應注意機車行經行車管制號誌岔路口時，
    應在遵行車道內行駛，且在未劃有標線之道路應靠右行駛，而依當時天候陰、日
    間有自然光線、路面濕潤、慢車道有舖裝、行車管制號誌正常，並無不能注意之
    情事，竟在為酒力所困，辨識力、注意力、反應力均不如常之狀態下，疏未注意
    車前狀況，於前揭路口駛越路面中心處後侵入對向來車車道，適有甲○○騎乘車
    號ＯＸＥ─四００後載乙○○沿該路段由大福往宜蘭方向行駛（即對向車道），
    一時閃避不及，二車於交岔路口由大福往宜蘭方向之車道上發生碰撞，因而致甲○○受有右側股骨骨折、左側遠端橈骨骨折、胸部挫傷併腹部挫傷之傷害，乙○○則受有左膝、左足擦傷及右手挫傷之傷害。丙○○於肇事後，在有偵查犯罪職
    權之機關尚不知何人為肇事者前，即主動向到現場處理之宜蘭縣警察局礁溪分局
    美城派出所員警莫自強自首坦承肇事並表示接受裁判。
二、案經甲○○、乙○○訴請暨宜蘭縣警察局礁溪分局報告臺灣宜蘭地方法院檢查署
    檢察官偵查起訴。
    理  由
一、訊據被告丙○○就於右揭時、地騎乘機車肇事致被害人甲○○、乙○○受傷一事
    ，於本院審理中均供承不諱，惟矢口否認有何過失傷害及酒後駕車之犯行，辯稱
    ：當時倒地的是對方的車子，伊是直行到雙黃線頭才左轉要進入美城村守望相助
    岡哨，伊確實有越過對方車道，但有在中心線稍微停留，是對方撞伊的，且當時
    因為颱風剛過，所以該處沒有紅綠燈；伊當天確實在上午十點多在距離現場一點
    五公里的餐飲店喝酒，但是在撞擊以後，伊以為已經說好了，沒有事情，所以有
    再去喝酒，之後才作酒精測試的云云。經查：
    （一）被告於飲酒後呼氣酒精濃度逾每公升零點六四毫克一節，前據被告於警訊
          、偵查及本院調查中均自承肇事前確有飲酒（見警訊卷第六頁、偵查卷第
          八頁、本院九十年十一月二十六日訊問筆錄），並有酒精濃度測試紙、宜
          蘭縣警察局舉發違反道路交通管理事件通知單、刑法第一百八十五條之三
          案件測試觀察紀錄表各一紙在卷可稽。被告雖於本院審理中辯稱：伊在撞
          擊以後，以為沒事就繼續喝酒，之後才作酒精濃度測試云云，然據告訴人
          甲○○於警訊中證稱：我當時快到十字路口時發現對方（指被告）搖搖晃
          晃騎過來，我當時就覺得對方駕車怪怪的等語（見警訊卷第九頁）；另證
          人即處理本件事故之員警莫自強則到庭結證稱：我到現場以後，有看到被
          告，這段期間被告沒有離開我們，被告對我們說他住在土圍路，要先回家
          拿駕照、行照，當時我沒有注意到被告是否有飲酒的味道，我距離他約三
          、四公尺，但依據目視，不像是有飲酒的樣子，後來被告離開一個多小時
          才又回到派出所，在被告回到派出所後，並不是我處理的，但值班的同仁
          告訴我說當時被告身上有酒味等語（見本院九十一年四月十六日訊問筆錄
          ）。惟被告前稱飲酒處與案發地點僅距一點五公里，進行酒精濃度測示之
          時間為案發當日下午一時四十一分，與案發時間上午十一時五十分相距僅
          約二小時，扣除現場處理已無多餘時間，況衡諸常情，一般人於車禍肇事
          後，必會心生警惕、急於釐清責任歸屬，徵諸被告前向員警陳稱要回家拿
          行照、駕照，顯見被告心中應知事故程序尚未處理完畢，豈有可能於事故
          發生後尚未處理完結前回家繼續飲酒之理？且被告於警訊及偵查中均未表
          示於執行酒精濃度測試前曾再次飲用酒類，其於本院審理中方提出此項抗
          辯，顯係飾卸之詞，不足為信，是被告飲酒後已達不能安全駕駛動力交通
          工具程度而仍駕駛之情甚明。
    （二）又被告於前揭路段交岔路口駛越中心線進入來車車道，致與告訴人等發生
          車禍等事實，業據告訴人甲○○、乙○○指訴綦詳，並有道路交通事故調
          查報告表一紙、現場照片六張及診斷證明書二紙在卷可稽，由照片觀之，
          散落物及機車倒地位置，均在告訴人行駛之大福往宜蘭車道上，且據證人
          即處理本件事故之員警莫自強到庭結證稱：本案撞擊點是在中間線偏往宜
          蘭的方向，現場的散落物都是在往宜蘭的方向，二車的倒地位置也都是在
          往宜蘭的方向等語（見本院九十一年四月十六日訊問筆錄）屬實。雖被告
          辯稱當日因颱風過後行車管制號誌損害，渠由宜蘭往大福方向行駛要左轉
          進入美城村守望相助岡哨，曾在中心線上等候云云，並舉證人即美城村守
          望相助隊隊員楊金和到庭證稱：其為守望相助隊隊員，被告經常前往岡哨
          聊天，車禍發生時，其站在岡哨外，當時被告要左轉，有打方向燈，且因
          颱風紅綠燈都損壞等語（見本院九十一年一月十一日訊問筆錄）。然據告
          訴人乙○○於本院調查時到庭陳稱：雙方都在路口左右閃躲，以為可以閃
          過等語（見本院九十一年一月十一日訊問筆錄），顯見當時雙方車速雖均
          不快，但被告應未曾於中心線停留，且被告如欲由宜蘭往大福方向左轉進
          入守望相助岡哨，應於路口即亮燈左轉，並於越過道路中線時完成車身左
          轉之準備，惟本件撞擊地點係於交岔路口告訴人車道前方，且事故發生時
          被告機車車頭係偏向告訴人車道，有卷附之現場照片（第四、六張）可稽
          ，堪信被告確已侵入告訴人行駛之車道無訛。另事故發生時，前揭道路行
          車管制號誌可正常運作並未損壞之情，亦有現場照片附卷可參（現場照片
          中為紅燈狀態），並經證人莫自強到庭結證屬實（見本院九十一年四月十
          六日訊問筆錄），是被告此部分所辯亦為脫免之詞，不足採信。
    （三）按汽車在雙向二車道行駛時，均應在均應在遵行車道內行駛；飲酒後其吐
          氣酒精成分超過每公升零點二五毫克以上者，不得駕車，道路交通安全規
          則第九十七條第一款、第一百一十四條第二款分別定有明文，被告為合法
          領取駕駛執照之駕駛人，駕車時即應注意上開規定，且肇事當時天候陰、
          日間有自然光線、路面濕潤、慢車道有舖裝、行車管制號誌正常，並無不
          能注意之情事，有前開道路交通事故調查報告表足稽，被告於酒醉後疏未
          注意車前狀況，而不在遵行車道內行駛，其過失程度甚明，足認被告之過
          失行為與被害人所受傷害間( 參見卷附診斷證明書 )，有相當因果關係，
          而本件經送臺灣省基宜區車輛行車事故鑑定委員會鑑定結果，亦同此見解
          ，有該會九十年十二月二十六日基宜鑑字第九００七六四號函所附之鑑定
          意見書一件可資參佐，後經被告聲請本院再送臺灣省車輛行車事故覆議鑑
          定委員會鑑定，亦認被告酒精濃度過量駕駛重型機車，行經行車管制號誌
          岔路口，偏左行駛撞及迎面告訴人之機車，為肇事原因，有該會九十一年
          三月五日府覆議字第九一０一四四號函一件附卷可按，是本件事證明確，
          被告犯行洵堪認定。
三、核被告丙○○所為，係犯刑法第一百八十五條之三酒後危險駕駛罪、第二百八十
    四條第一項前段之過失傷害罪。被告一過失行為同時致告訴人乙○○、甲○○受
    傷，應依刑法第五十五條前段想像競合犯之規定，從一重處斷。被告所犯前開酒
    後危險駕駛罪與過失傷害罪間，犯意各別，行為互殊，應予分論併罰。又被告酒
    後駕車，因而致人受傷，應依道路交通管理處罰條例第八十六條第一項之規定，
    就過失傷害部分加重其刑。茲查被告於肇事後在有偵查犯罪職權之機關尚不知何
    人為肇事者前，即主動向到場處理事故之宜蘭縣警察局礁溪分局美城派出所員警
    莫自強自首坦承肇事並表示接受裁判等情，業據證人莫自強於本院審理中到庭結
    證係被告主動告知肇事無訛（見本院九十一年四月十六日訊問筆錄），為對於未
    發覺之罪自首而受裁判，乃依刑法第六十二條前段規定應減輕其刑。爰審酌被告
    明知政令宣導酒後不能駕車，仍於酒後執意駕車，致告訴人等受傷，且事後未與
    告訴人等達成和解，及其造成之傷害與犯後態度等一切情狀，各量處如主文所示
    之刑，並分別諭知易科罰金之折算標準，以示懲儆。
據上論斷，應依刑事訴訟法第二百九十九條第一項前段，刑法第一百八十五條之三、
第二百八十四條第一項前段、第五十五條前段、第四十一條第一項，第六十二條前段
道路交通管理處罰條例第八十六條第一項，罰金罰鍰提高標準條例第一條、第二條，
判決如主文。
本案經檢察官賴慶祥到庭執行職務。
中         華        民         國       九十一    年  四  月  三十     日
                                      臺灣宜蘭地方法院刑事第二庭
              審判長法  官  黃  永  勝
                                                法  官  鄭  貽  馨
                                                法  官  郭  顏  毓
右正本證明與原本無異。
如不服本判決，應於判決送達後十日內，向本院提出上訴狀。(應附繕本)
                                                書記官  莊  淑  茹
中         華        民         國       九十一    年  五  月  二       日
附錄本案所犯法條全文
刑法第一百八十五條之三
服用毒品、麻醉藥品、酒類或其他相類之物，不能安全駕駛動力交通工具而駕駛者，
處一年以下有期徒刑、拘役或三萬元以下罰金。
刑法第二百八十四條
因過失傷害人者，處六月以下有期徒刑、拘役或五百元以下罰金，致重傷者，處一年
以下有期徒刑、拘役或五百元以下罰金。
從事業務之人，因業務上之過失傷害人者，處一年以下有期徒刑、拘役或一千元以下
罰金，致重傷者，處三年以下有期徒刑、拘役或二千元以下罰金。
